臺灣高等法院刑事判決　　　　　　　　 96年度上訴字第608號
上　訴　人　臺灣板橋地方法院檢察署檢察官
上　訴　人
即　被　告　甲○○
選任辯護人　吳慶隆律師
上列上訴人因被告殺人未遂案件，不服臺灣板橋地方法院95年度
訴字第2508號，中華民國95年12月13日第一審判決（起訴案號：
臺灣板橋地方法院檢察署95年度偵字第7244號），提起上訴，本
院判決如下：
    主  文
上訴駁回。
甲○○緩刑年。
    事實及理由
一、本案經本院審理結果，認第一審判決被告甲○○共同傷害人
    之身體，處有期徒刑壹年，其認事用法及量刑均無違誤，應
    予維持，茲引用第一審判決書所記載之事實、證據及理由，
    詳如附件。
二、本件檢察官上訴意旨，指被告為共同正犯，雖僅為一部分行
    為，但對於全部犯罪行為均應負責。從現場錄影光碟可看出
    告訴人被毆打倒地不起時，數名不詳姓名者仍持續攻擊被害
    人頭部，被告亦持裝水之鐵壺丟擲，原判決認僅有傷害犯意
    ，認事用法顯有違誤等語。
    被告上訴則以：雙方並不認識，當時在錢櫃ＫＴＶ，僅因同
    行友人與告訴人發生衝突，引發毆打，被害人雖受有皮肉之
    傷，僅為一般傷害，並非重大傷害，彼此原無仇怨，事後再
    三要求告訴人原諒，均未被接受，原審判刑過重，被告上訴
    後已和告訴人和解，彼等不願再追究，且被告現已入營服役
    ，原審量刑過重，請改判罰金或緩刑等語，聲明不服。
　　按刑法殺人未遂與傷害之區別，應以加害人有無殺意為斷，
  　殺人未遂罪之成立，以有戕害他人生命之故意為要件。有無
    殺人故意，應就案內一切證據、詳查審認其犯罪之動機、所
    殺傷之部位及次數、傷勢程度等綜合判斷。本案被告固不否
    認有持鐵製水壺往被害人身上砸去之傷害犯行，惟動機僅係
    同行友人潘鑫任與告訴人因細故發生口角，進而雙方人馬鬥
    毆打群架。被告這方人數較多，且持包廂內器物水壺等丟擲
    ，致使被害人乙○○受有頭部外傷併左臉及右耳挫腫傷、右
    前臂及左手腕挫擦傷，丙○○受有頭部外傷二處撕裂傷、左
    臉、胸口、左手腕挫傷，丁○○受有左手拇指伸側肌腱斷裂
    之傷害，客觀上為皮肉外傷，究非致命之重大傷害。且雙方
    原非熟識，亦無怨隙或深仇大恨，被告砸下該水壼後即離去
    ，所辯無殺人犯意，自堪採信。原審審理結果，已於理由中
    說明勘驗現場錄影光碟後，認定被告無殺人犯意之心證理由
    ，因而變更起訴法條，按刑法第277條第1項傷害罪斷處, 並
    審酌被害人受傷程度、被告犯罪動機、目的、犯罪後態度等
    一切情狀，量處有期徒刑壹年，並無違法或量刑失重或過輕
    情事，檢察官及被告之上訴，均無理由，應予駁回。
三、被告前未曾受有期徒刑以上刑之宣告，有臺灣高等法院被告
    前案紀錄表可稽，其因年青氣盛一時衝動致犯本罪，犯罪後
    已知悔悟，和告訴人達成民事和解，被害人已表示不願再追
    究其刑事責任，且被告現已入伍在空軍服役中，有被告所提
    出和解書、軍人身分證及差假條影本附卷可憑，經此次偵審
    程序後應知警惕而無再犯之虞，本院認其所受宣告之刑，以
    暫不執行為適當，爰併予宣告緩刑年，用啟自新。
據上論斷，應依刑事訴訟法第368條、第373條、刑法第74條第1
項判決如主文。
本案經檢察官曾忠己到庭執行職務。
中　　華　　民　　國　　96　　年　　3 　　月　　29　　日
　　　　　　　　　刑事第十九庭  審判長法　官  尤豐彥
　　　　　　　　　　　　　　　　　　  法　官  黃金富
　　　　　　　　　　　　　　　　　　  法　官  魏新國
以上正本證明與原本無異。
檢察官如不服本判決，應於收受送達後十日內向本院提出上訴書
狀，其未敘述上訴之理由者並得於提起上訴後十日內向本院補提
理由書（均須按他造當事人之人數附繕本）。
被告不得上訴。
                                      書記官　洪雪娥
中　　華　　民　　國　　96　　年　　3 　　月　　29　　日
附錄本案論罪科刑法條全文：
刑法第277條第1項
傷害人之身體或健康者，處3年以下有期徒刑、拘役或1千元以下
罰金。
犯前項之罪因而致人於死者，處無期徒刑或7年以上有期徒刑；
致重傷者，處3年以上10年以下有期徒刑。
附件：
臺灣板橋地方法院刑事判決　　　　　　　95年度訴字第2508號
公　訴　人　臺灣板橋地方法院檢察署檢察官
被　　　告　甲○○（起訴書誤為邱愷惶）
?????????　男　21歲（民國○○年○○月○○日生）
　　　　　　　　　　身分證統一編號：Ｚ000000000號
　　　　　　　　　　住臺北縣永和市○○街○段9巷4號01
選任辯護人　吳慶隆律師
上列被告因傷害案件，經檢察官提起公訴（95年度偵字第7244號
），本院判決如下：
    主  文
甲○○共同傷害人之身體，處有期徒刑壹年。
    事  實
一、甲○○（起訴書均誤為邱愷惶）於民國九十四年十二月十日
    晚間，前往臺北縣永和市○○路○段一二九號「錢櫃ＫＴＶ
    」參與友人聚會，嗣於同年月十一日凌晨二時許，在上址二
    樓櫃檯前，同行之潘鑫任（另案審理中）與丙○○、丁○○
    、乙○○因細故發生口角，潘鑫任心有不甘，即返回包廂尋
    求奧援，甲○○見狀，遂基於傷害之犯意，與高福達（另案
    由檢察官偵查中）及其他數名真實姓名年籍不詳之成年男子
    ，共同基於犯意聯絡，於高福達、潘鑫任及前揭其餘成年男
    子分別以持鐵壺、鐵碗毆擊、拳打、腳踹之方式毆打丙○○
    、丁○○、乙○○時，甲○○則持包廂內裝水之鐵壺，毆擊
    業經高福達等人打倒在地、無力起身之丙○○身體一次，終
    致丙○○受有頭部外傷二處撕裂傷、左臉、胸口、左手腕挫
    傷、創傷後暈眩症之傷害，乙○○亦受有頭部外傷併左臉及
    右耳挫腫傷、右前臂挫擦傷、左手腕挫擦傷之傷害，丁○○
    則受有左手拇指伸側肌腱斷裂之傷害，甲○○等人嗣見丙○○倒臥在地，無法動彈，方才揚長而去。嗣經臺北縣政府警
    察局永和分局調閱當日包廂登記人後，始循線查獲。
二、案經丙○○、丁○○、乙○○訴請臺北縣政府警察局永和分
　　局報告臺灣板橋地方法院檢察署檢察官偵查起訴。
　　理?由
一、訊據被告甲○○就上開犯罪事實坦承不諱，與證人潘鑫任、
    高福達於偵查中證述之情節、告訴人丙○○、丁○○、乙○○於警詢、偵查中指述之情節互核大致相符，並有丙○○、
    丁○○、乙○○診斷證明書共三紙可佐，又現場監視錄影光
    碟一片業經本院勘驗，有勘驗筆錄在卷可稽，所示內容亦與
    被告自白之情節相符（被告暨辯護人均未爭執上開證據之證
    據能力），足認被告前揭自白與事實相符，堪予採信，本案
    事證明確，被告犯行已堪認定，自應依法論科。至公訴意旨
    認為被告明知鐵製茶壺及碗係以堅硬之金屬製成，若持以毆
    擊他人頭部，有致人於死之危險，竟於上開時、地，持置於
    包廂內之鐵壺毆擊丙○○之頭部，因認被告有殺人故意乙節
    。惟經本院依職權勘驗現場監視錄影光碟後，僅能確認被告
    曾於當日凌晨二時十七分三十二秒至三十四秒間，自包廂內
    拿出裝有水之鐵壺，於倒臥在地之丙○○身側，往丙○○所
    在位置猛力砸下，水花四濺，然依各角度錄影畫面，並參酌
    被告擲出鐵壺之慣性方向推測，均無從認定被告有持鐵壺毆
    擊丙○○頭部之犯行，有前揭勘驗筆錄在卷可參。從而，於
    前揭錄影畫面中，縱有其他在場之人分持鐵壺、鐵碗毆擊、
    拳打、腳踹之方式毆打丙○○頭部之畫面，然依被告僅參與
    毆擊一次，亦未證明係針對頭部或其他身體要害進行攻擊，
    且於擲出鐵壺後，見被害人仍然在地掙扎，並未未再予追擊
    等情，尚難認定被告有殺人犯意而無疑，是公訴意旨此部分
    似有誤認，附此指明。
二、按被告行為後，刑法於九十四年二月二日修正公布，並於九
    十五年七月一日施行。按行為後法律有變更者，適用行為時
    之法律，但行為後之法律有利於行為人者，適用最有利於行
    為人之法律，現行刑法第二條第一項定有明文。此條規定乃
    與刑法第一條罪刑法定主義契合，以貫徹法律禁止溯及既往
    原則，是刑法第二條本身雖經修正，但刑法第二條既屬適用
    法律之準據法，本身尚無比較新舊法之問題，應一律適用裁
    判時之現行刑法第二條規定以決定適用之刑罰法律，合先敘
    明。又刑法修正之比較新舊法，應就罪刑有關之共犯、未遂
    犯、想像競合犯、牽連犯、連續犯、結合犯，以及累犯加重
    、自首減輕暨其他法定加減原因（如身分加減）與加減例等
    一切情形，綜其全部罪刑之結果而為比較，且就比較之結果
    ，須為整體之適用，不能割裂分別適用各該有利於行為人之
    法律，最高法院九十五年五月二十三日九十五年度第八次刑
    事庭會議決議、最高法院二十四年上字第四六三四號判例、
    二十七年上字第二六一號判例可資參照。刑法第二百七十七
    條之傷害罪，法定刑為三年以下有期徒刑、拘役或一千元以
    下罰金，本條雖未經修正，然據修正後刑法施行法增訂第一
    條之一：「中華民國九十四年一月七日刑法修正施行後，刑
    法分則編所定罰金之貨幣單位為新臺幣。九十四年一月七日
    刑法修正時，刑法分則編未修正之條文定有罰金者，自九十
    四年一月七日刑法修正施行後，就其所定數額提高為三十倍
    。但七十二年六月二十六日至九十四年一月七日新增或修正
    之條文，就其所定數額提高為三倍」及刑法第三十三條第五
    款修正為：「主刑之種類如下：五、罰金：新臺幣一千元以
    上，以百元計算之」等規定，是依修正後之法律，刑法第二
    百七十七條傷害罪所得併科處之罰金刑，最高為新臺幣三萬
    元、最低為新臺幣一千元；然依被告行為時之刑罰法律，即
    罰金罰鍰提高標準條例第一條前段規定之提高倍數十倍及刑
    法第三十三條第五款規定之罰金最低額一元計算，該罪之罰
    金刑最高為銀元一萬元，最低額為銀元十元，若換算為新臺
    幣，最高額雖與新法同為新臺幣三萬元，然最低額為新臺幣
    三十元。是比較上述修正前、後之刑罰法律，自以被告行為
    時之法律較有利於被告。刑法第二十八條共犯之規定，於修
    正施行前之規定為：「二人以上共同實施犯罪之行為者，皆
    為正犯」，修正施行後之規定則為：「二人以上共同實行犯
    罪之行為者，皆為正犯」，揆諸本條修正理由係為釐清陰謀
    共同正犯、預備共同正犯是否合乎正犯之要件。而本案被告
    之犯行非屬陰謀、預備共同正犯，是適用行為時即修正施行
    前之刑法第二十八條規定，並無不利於被告。經比較新舊法
    結果，以被告行為時之舊法較為有利於被告。是經綜合比較
    新舊法結果，以修正前刑法規定較有利於被告，應依修正後
    刑法第二條第一項前段規定，一體適用修正前之刑法規定。
    核被告所為，係犯刑法第二百七十七條第一項之傷害罪。起
    訴書認為被告係犯刑法第二百七十一條第二項、第一項之殺
    人未遂罪，然被告尚難認定有殺人犯意，業如前述，惟起訴
    基本社會事實同一，爰變更起訴法條。被告於其傷害犯意之
    範圍內，與上開高福達、潘鑫任及其他數名真實姓名年籍不
    詳之成年男子間，有犯意聯絡及行為分擔，皆為共同正犯。
    被告以一行為同時傷害丙○○、丁○○、乙○○三人，為同
    種想像競合犯，應依修正前刑法第五十五條規定從一重處斷
    。爰審酌被告未思理性解決紛爭，反參與爭執尋釁而犯本案
    ，見被害人遭圍毆之後，已然倒地無力反抗，竟猶持裝水沈
    重之鐵壺猛力丟擲，其犯行之危險性及惡害甚高，不容輕縱
    ，兼衡其素行、犯罪之動機、目的，造成傷害之程度、犯後
    態度等一切情狀，量處如主文所示之刑，以資懲儆。
據上論斷，應依刑事訴訟法第299 條第1 項前段、第300 條，刑
法第2 條第1 項前段、（修正前）第28條、第277 條第1 項、（
修正前）第55條、（修正前）第33條第5 款，罰金罰鍰提高標準
條例第1 條前段，判決如主文。
本案經檢察官靳開聖到庭執行職務。
中　　華　　民　　國　　95　　年　　12　　月　　13　　日
                    刑事第八庭?審判長法?官  王屏夏
                                      法?官  彭全曄
                                      法?官  王偉光
以上正本證明與原本無異
如不服本判決應於送達後10日內向本院提出上訴狀
???                                書記官　陳怡君
中　　華　　民　　國　 965　　年　　12　　月　　15　　日
附錄本案論罪科刑法條全文：
中華民國刑法第277條
 (普通傷害罪)
傷害人之身體或健康者，處三年以下有期徒刑、拘役或一千元以
下罰金。犯前項之罪因而致人於死者，處無期徒刑或七年以上有
期徒刑；致重傷者，處三年以上十年以下有期徒刑。
